臺灣高等法院臺南分院刑事判決
上　訴　人
即　被　告　乙○○
指定辯護人　本院公設辯護人　丙○○
上　訴　人
即　被　告　甲○○
　　　　　　　　　　現羈押於臺灣臺南看守所中
選任辯護人　施登煌　律師
上列上訴人因妨害國幣懲治條例等案件，不服臺灣雲林地方法院
93 年度訴字第445號中華民國94年1月31日第一審判決（起訴案
號：臺灣雲林地方法院檢察署93年度偵字第2606號、第2918號）
，提起上訴，本院判決如下：
    主  文
上訴駁回。
    事  實
一、乙○○與甲○○因缺錢花用，竟基於意圖供行使之用而偽造
    國幣之犯意聯絡，先由乙○○於民國九十三年五月二十三日
    ，出面向不知情之黃銘烈洽談台中市○○路○段七十四巷五
    號六樓六室之出租事宜，再於同年月二十五日，與甲○○一
    同前往該址，由甲○○以「吳清可」之名義承租該屋，並留
    下聯絡電話為0000000000號（經查為乙○○所有
    ）後，旋一同至另一友人蘇慶梧（所涉妨害國幣懲治條例案
    件，業經另案判決確定）位於雲林縣斗六市之住處，將如附
    表三編號一號至二十號所示偽造偽鈔之工具搬回台中市○○
    路○段七十四巷五號六樓六室租處放置，再由乙○○獨自購
    買一台如附表一編號一號所示「ＥＰＳＯＮ」牌之彩色影印
    機，作為偽造國幣之工具。備妥上開工具後，二人即自九十
    三年六月初某日起，由乙○○負責操作彩色影印機，影印面
    額為新台幣（下同）一千元及一百元之偽鈔，並將影印完成
    之偽鈔予以裁剪，甲○○則有時裁剪影印完成之偽鈔，另若
 　 乙○○不在時，則看顧影印機運作是否順利，為變賣成現金
    ，更推由甲○○以真、偽鈔比為一比五或一比六之兌換比例
    對外探詢交易對象，而共同偽造國　幣。嗣於九十三年六月
    十五日晚上七時許，在台中市○○路○段七十四巷五號六樓
    六室內，為警當場查獲，並在乙○○隨身攜帶之皮包內扣得
    如附表二編號四號所示之面額一千元偽鈔成品五百八十四張
    ，在該屋內扣得如附表一編號一號至二號、附表二編號一號
    至三號、附表三編號一號至二十號所示之物。
二、案經內政部警政署刑事警察局移送臺灣雲林地方法院檢察署
    檢察官偵查起訴。
    理  由
一、訊據被告乙○○坦承偽造國幣之事實惟辯稱甲○○未參與。
    被告甲○○則以他在偽造現場裁紙，是裁廢紙，不是裁供作
    偽幣的紙，也沒有拿偽鈔去賣等語。
二、惟查:
（一） 被告甲○○於警詢、偵查及檢察官聲請羈押後在法官面
       前受訊問時均坦承曾幫被告乙○○至雲林縣斗六市搬運
       製作偽鈔之設備、裁剪偽鈔並代被告乙○○詢問偽鈔交
       易對象等語。
（二）被告乙○○在原審以證人身分陳述稱：被告甲○○曾幫忙
      至雲林縣斗六市搬運製作偽鈔之燙金機回台中租屋處（見
      原審卷第182頁）、裁剪偽鈔（見原審卷第185頁），住院
      前曾將上開租處鑰匙交給被告甲○○中午進入休息，出院
      後開始印製偽鈔，被告甲○○有幫忙剪裁偽鈔及單獨看顧
      印製偽鈔之機器，可自由進出該租處（見原審卷第187
    　頁反面）等情。
（三）證人黃銘烈於警詢時證述台中市○○路○段七十四巷五號
      六樓六室之處所確係被告乙○○與甲○○一同前往承租，
      且登記承租人為「吳清可」，所留聯絡電話為被告乙○○
      所有之0000000000號等語明確。
（四）通訊監察譯文八張（臺灣雲林地方法院檢察署九十三年度
      偵字第二六○六號卷第二十至二七頁）：證明被告乙○○
      與被告甲○○曾多次通話，討論關於製作偽鈔及探詢交易
      對象等細節。
（五）中央印製廠九十三年六月三十日中印發字第○九三○○○
      三三○五號函影本一紙（警卷第十六頁）：證明扣案之偽
      鈔經抽樣五張送驗後，確係偽造，並有如附表一、二、三
      所示之物扣案。
（六）綜上所述，足認被告乙○○、甲○○二人之自白與事實相
      符，事證明確，其二人之犯行均應堪認定。
三、被告甲○○否認涉有何偽造貨幣之犯行，辯稱：台中市○○
    路○段七四巷五號六樓六室是乙○○約伊一同前往，任意報
    一名字承租，偽鈔成品、半成品及製作工具都是乙○○所有
    的，並沒有與乙○○拿偽鈔樣品給買家看，都是乙○○自己
    去接洽，只是單純幫忙乙○○搬運東西或載她，而且也沒有
    拿到任何好處，更何況做偽鈔的時候，都是乙○○自己在做
    的，只有去過她那裡二、三次，之前有幫忙乙○○載過一台
    燙金機，但當時並不知道乙○○載燙金機要做何事，乙○○
    當初租屋在台中市時，是第二次去找她時，才知道她在作偽
    鈔，因為去的時候，她在裁剪，旁邊正好有空白紙，才會自
    己拿空白紙出來剪了二張，剪好玩的，乙○○在製作偽鈔時
    ，伊根本不知情，並沒有參與製作偽鈔行為云云。
四、惟查：
（一）被告甲○○先於警詢時坦承「行動電話00000000
      00我已使用一年多，都是我在使用。九十三年六月十四
      日十一時十七分乙○○撥打行動電話000000000
      0與我通話，問我『有沒有過去工作』及『有沒有順』，
      是當天我去租屋處找乙○○，乙○○不在現場，但打電話
      給我問我製作偽鈔機器運作是否順利，我答正常，隨即就
      離開了。（問：乙○○於警訊中供稱你曾幫他剪偽鈔半成
      品，是否屬實？）有一次我去租屋處找乙○○，她正好在
      剪裁，就叫我幫忙做過一次。乙○○供稱於五月底要我幫
      忙至雲林斗六搬運蘇慶梧製作偽鈔設備回台中屬實。．．
      ．．。乙○○曾要我詢問別人是否有需要偽鈔，因此才有
      人以0000000000電話打給我問我偽鈔兌換比例
      ，問我『要給別人的一比幾』，我回答『要給人家的一比
      五就好』，一比五就是偽鈔兌換比例」等語，復於偵查中
      坦承「我復於偵查中坦承「我在警訊筆錄第二頁第十三行
      乙○○打電話給我問『有沒有順』這句話的意思是問我說
      列印偽鈔的機器是否有順利的運作，我回說有，另外我曾
      跟乙○○拿偽鈔過去給買家看過一次」等語，且於檢察官
      聲請羈押後在法官面前受訊問時亦坦承「有一次我去找她
      ，有看到她剛好在裁偽鈔而已。那一次我有幫忙乙○○裁
      剪偽鈔，我是因應她之要求才幫她。我承認確實有幫忙她
      搬那些偽鈔工具」等語，況被告甲○○於審理時亦自承「
      我自己警訊、偵訊、審訊中所言，是出於我自由意思所言
      」一語，則被告甲○○先前於警詢、偵訊及聲請羈押時在
      法官面前所為自白，既具有任意性，且核與被告乙○○所
      述情節相符，自無不能採信之理。被告甲○○雖辯稱欲以
      一比五兌換假鈔一節除被告自白外，無其他補強證據，惟
      查被告等製作之偽鈔與真鈔極為近似，一般人均難識別，
      有本院勘驗筆錄憑，且依他們製作之數量，已達於可以行
      使之程度，依其已完成之數量、規模，堪認被告等間有一
　　　比五兌換假鈔之約定。
（二）依被告甲○○所有之0000000000號行動電話及
      被告乙○○所有之0000000000號行動電話之監
      聽內容觀之，被告甲○○確曾與被告乙○○就偽造貨幣及
      探詢交易對象等事通話多次；又其中六月十四日該次通話
      內容曾提及「有沒有過去工作」一事，被告甲○○稱是指
      問及伊在瓦斯行之工作，然被告乙○○則指被告甲○○當
      時是在機器工廠從事臨時工，二人所述齟齬，又未能提供
      合理解釋；然從該次通話內容之前後文句推斷，被告甲○
      ○既坦承第二句「有沒有順」是指列印偽鈔之機器是否有
      順利運作之意，則依邏輯觀點，該次通話第一句文義亦應
      與此有關之事，通話方順暢，則「有沒有過去工作」一語
      ，應指「有沒有過去台中市○○路○段七十四巷五號六樓
      六室印製偽鈔」一事，應堪認定。
（三）由上述被告甲○○與被乙○○一同承租台中市○○路○段
      七十四巷五號六樓六室，一同至雲林縣斗六市搬運印製偽
      鈔之機器，被告乙○○不在台中市○○路○段七十四巷五
      號六樓六室時，被告甲○○亦有鑰匙可自由進出該處，並
      協助看顧印製偽鈔之影印機有無順暢、裁偽鈔，及被告甲
      ○○對外探詢交易對象等情以觀，被告甲○○所為，實已
      達犯罪構成要件以內之行為。
五、論罪科刑之理由：
（一）按五十年六月三十日發布「中央銀行在臺灣地區委託台灣
      銀行發行新台幣辦法」，已於九十一年六月三十日發布廢
      止，本案所偽造者係新版新台幣，應依妨害國幣懲治條例
      論處。次按被告乙○○與甲○○於印製偽鈔過程中，曾對
      外探詢偽鈔交易對象，且供承係因缺錢花用方印製偽鈔，
      不論其使用之目的為何，則被告二人顯有供行使之用之意
      圖，已甚明確。是核被告乙○○、甲○○所為，均係犯妨
      害國幣懲治條例第三條第一項之偽造新台幣幣券罪、刑法
      第一百九十五條第一項之意圖供行使之用而偽造通用之貨
      幣罪。又妨害國幣懲治條例第三條第一項之意圖供行使之
      用，而偽造新臺幣幣券罪為刑法第一百九十五條之罪之特
      別法規定，且保護法益相同，係一行為有兩種不同法律處
      罰之法條競合關係，應依特別法優於普通法原則，適用法
      定刑度較重之特別法，即妨害國幣懲治條例第三條第一項
      之罪論處。被告乙○○與被告甲○○就上開犯行有犯意聯
      絡及行為分擔，均為共同正犯。被告乙○○與被告甲○○
      係以彩色影印機重複印製偽鈔，雖印製之行為有多次，然
      僅符合一個偽造貨幣罪之犯罪構成要件行為，應僅構成一
      罪，而非連續犯。至公訴意旨雖認被告乙○○與被告甲○
      ○有販賣偽鈔行使偽造完成紙幣之行為，然此部分既為被
      告乙○○與被告甲○○所否認，又無其他積極證據足資證
      明，自難遽斷被告二人另涉有行使偽造貨幣之犯行，爰不
      另為無罪諭知
六、原審因予適用妨害國幣懲治條例第3條第1項、第6條，刑法
    第11條前段、第28條、第37條第2項、第38條第1項第2款、
    第3款，罰金罰鍰提高標準條例第1條、第2條，，並審酌被
    告等均明知製造偽鈔影響金融秩序重大，竟仍意圖不勞而獲
    而製造偽鈔，且製作數量並非少數，核算金額偽鈔成品為二
    百四十餘萬，半成品為五十餘萬，妨害金融秩序甚鉅，雖被
    告乙○○於審理期日始坦承犯行，然迴獲被告甲○○，被告
    甲○○則自始至終均否認犯行等一切情狀，分別量處有期徒
    刑八年，褫奪公權四年，併科罰金五萬元，罰金如易服勞役
    ，以新台幣九佰元即銀元三佰元折算壹日；扣案如附表一編
    號一號至二號、附表二編號一號至四號所示之物均沒收。認
    事用法俱無不合，量刑亦稱妥適，被告等上訴意旨否認犯罪
    ，空言指摘原判決不當，並無可取，為無理由，應予駁回。
據上論結，應依刑事訴訟法第368條第一項判決如主文。
本案經檢察官趙中岳到庭執行職務。
中　　華　　民　　國　　94　　年　　12　　月　　21　　日
                  刑事第三庭    審判長法　官  楊子莊
                                      法　官  宋明蒼
                                      法　官  蔡長林
以上正本證明與原本無異。
如不服本判決，應於收受本判決後十日內向本院提出上訴書狀。
其未敘述上訴理由者並得於提起上訴後十日內向本院補提理由書
狀（均須按他造當事人之人數附繕本）「切勿逕送上級法院」。
　　　　　　　　　　　　　　　　　　　書記官  王全龍
中　　華　　民　　國　　94　　年　　12　　月　　22　　日
附錄法條：
妨害國幣懲治條例第3條：
 (偽造與變造幣券罪)
意圖供行使之用，而偽造、變造幣券者，處無期徒刑或 5 年以上
有期徒刑
，得併科 5 千元以下罰金。
犯前項之罪，因而擾亂金融，情節重大者，處死刑。
第 1 項之未遂犯罰之。
附表一（被告乙○○所有之製作偽鈔工具）：
┌──┬───────────┬───┐
│編號│物品名稱              │數量  │
├──┼───────────┼───┤
│一  │ＥＰＳＯＮ牌彩色影印機│一台  │
├──┼───────────┼───┤
│二  │墨水卡匣              │九盒  │
└──┴───────────┴───┘
附表二（偽鈔部分）：
┌──┬───────────┬────────┬──────────┐
│編號│物品名稱              │數量            │查扣處所            │
├──┼───────────┼────────┼──────────┤
│一  │偽造新台幣一千元成品  │一千八百八十四張│被告乙○○於台中市三│
│    │                      │                │民路之租屋處        │
├──┼───────────┼────────┼──────────┤
│二  │偽造新台幣一千元半成品│五百四十張      │同上                │
├──┼───────────┼────────┼──────────┤
│三  │偽造新台幣一百元半成品│二十四張        │同上                │
├──┼───────────┼────────┼──────────┤
│四  │偽造新台幣一千元成品  │五百八十四張    │被告乙○○之隨身皮包│
│    │                      │                │內                  │
└──┴───────────┴────────┴──────────┘
附表三（在台中市○○路○段七十四巷五號六樓六室內查扣之
偽造偽鈔用品）：
┌──┬───────────┬─────────┐
│編號│物品名稱              │數量              │
├──┼───────────┼─────────┤
│一  │防偽線燙金機          │一台              │
├──┼───────────┼─────────┤
│二  │電腦主機              │一台              │
├──┼───────────┼─────────┤
│三  │ＨＰ牌彩色影印機      │一台              │
├──┼───────────┼─────────┤
│四  │螢幕                  │一台              │
├──┼───────────┼─────────┤
│五  │偽鈔用紙（原紙）      │一千一百三十二張  │
├──┼───────────┼─────────┤
│六  │製偽鈔用塗料          │三罐              │
├──┼───────────┼─────────┤
│七  │印表機墨水            │八瓶              │
├──┼───────────┼─────────┤
│八  │印表機填充液          │三瓶              │
├──┼───────────┼─────────┤
│九  │墨匣噴水頭            │六個              │
├──┼───────────┼─────────┤
│十  │傳輸線                │一條              │
├──┼───────────┼─────────┤
│十一│防偽鈔膠帶            │二十二捲          │
├──┼───────────┼─────────┤
│十二│透明漆                │三罐              │
├──┼───────────┼─────────┤
│十三│墊板                  │一張              │
├──┼───────────┼─────────┤
│十四│指甲油                │二十七瓶          │
├──┼───────────┼─────────┤
│十五│塗料粉末              │八瓶              │
├──┼───────────┼─────────┤
│十六│防偽線壓條            │五條              │
├──┼───────────┼─────────┤
│十七│千元花紋模版          │二個              │
├──┼───────────┼─────────┤
│十八│隱性安全線章          │五個              │
├──┼───────────┼─────────┤
│十九│數字章                │六個              │
├──┼───────────┼─────────┤
│二十│製作偽鈔工具（含銼刀、│一批              │
│    │鉗子、板手、鋼刷、美工│                  │
│    │刀、銅尺、六角板手、鋸│                  │
│    │條）                  │                  │
└──┴───────────┴─────────┘
